臺灣高等法院高雄分院刑事判決　　　　 94年度上訴字第816號
上　訴　人
即　被　告　　甲○○
　　　　　　（原名胡來成）
選任辯護人　　張宗隆　　　律師
上列上訴人因誣告等案件，不服臺灣高雄地方法院93年度訴字第
3285號中華民國94年5 月12日第一審判決（起訴案號：臺灣高雄
地方法院檢察署93年度偵字第21299 號），提起上訴，本院判決
如下：
     主  文
上訴駁回。
     事  實
一、甲○○（原名胡來成）於民國（以下同）85年間曾犯誣告罪
    ，經本院以85年上訴字第476 號判處有期徒刑1 年2 月，緩
    刑2 年確定，嗣經撤銷緩刑入監服刑，於88年6 月18日因縮
    刑期滿執行完畢而出監，仍不知悔改，復於89年7 月間，因
    向乙○○○租用高雄縣鳳山市○○街27號房屋（下稱系爭房
    屋，租期自89年7 月10日至90年7 月10日）居住，乙○○○
    委由配偶丙○○代為處理該屋之租賃契約訂約事宜，甲○○
    則取得友人陳俊秀之同意，以陳俊秀之名義承租系爭房屋，
    甲○○並為陳俊秀之保證人，甲○○並授權丙○○在租賃房
    屋契約書上代為簽寫「陳俊秀」及「胡來成」之署名，再由
    甲○○在租賃房屋契約書上蓋用胡來成及陳俊秀之印章，甲○○及丙○○並各執1 份租賃契約書為憑。嗣租期屆滿後因
    甲○○拒絕搬遷，乙○○○遂於90年11月間具狀向臺灣高雄
    地方法院鳳山簡易庭訴請甲○○及陳俊秀等人遷讓房屋，詎
    甲○○於該民事案件第一審受敗訴判決後，明知乙○○○、
    丙○○並未偽造前開租賃契約書，且事先並未徵得陳俊秀之
    同意，竟基於行使偽造私文書及使乙○○○、丙○○受刑事
    處分之誣告犯意，於91年4 月1 日在不詳地點書立刑事告訴
    狀，並於該刑事告訴狀（見91年度發查字第2114號卷）具狀
    人欄偽簽陳俊秀之署名（誤書為「陳秀秀」），並盜用陳俊
    秀之印章蓋印其上，而偽造告訴人為陳俊秀名義之刑事告訴
    狀，再於同日上午9 時29分許，向該管公務員即臺灣高雄地
    方法院檢察署（下稱高雄地檢署）遞狀而行使之，以示係陳
    俊秀控告乙○○○、丙○○涉犯偽造文書罪嫌，足以生損害
    於陳俊秀。嗣經高雄地檢署檢察官偵辦後，就前揭乙○○○
    、丙○○被訴偽造文書案件，於92年11月13日以92年度偵字
    第22286 號為不起訴處分確定後，方查知上情。
二、案經臺灣高雄地方法院檢察署檢察官自動檢舉而偵查起訴。
     理  由
一、訊之上訴人甲○○固坦承其曾於上開時、地，書立前揭內容
    之刑事告訴狀，並簽署陳俊秀之名義並蓋用陳俊秀之印章後
    ，持以向高雄地檢署行使，控告乙○○○、丙○○涉犯偽造
    文書罪嫌等事實，惟否認偽造文書及誣告，辯稱：丙○○確
    有偽造文書之行為，並非誣告，且前揭告訴狀之印章是陳俊
    秀於91年3 月下旬在高雄地方法院鳳山簡易庭開完庭後交給
    我，並囑託我對乙○○○、丙○○提出偽造文書告訴，我才
    照辦，又陳俊秀於91年6 月23日對案外人陳月妹所提出之告
    訴狀，亦係我代筆向臺灣臺南地方法院檢察署提出的，這2
    份告訴狀上之印章均相同，更可證明我係受陳俊秀之委託云
    云。惟查：
（一）證人丙○○於原審陳稱：系爭房屋是我太太乙○○○的，
      承租人一開始是被告的父親，後來就由陳俊秀為名義人來
      承租，而由被告當保證人，租約上所有的字包含「陳俊秀
      」、「胡來成」的名字都是我寫的，但訂立租賃契約時，
      被告及陳俊秀都在場，陳俊秀及被告（當時名為胡來成）
      的印章都是他們自己蓋的等語（見原審卷第54頁、第55頁
      ）。另證人陳俊秀於原審審理時及檢察官偵查中分別陳稱
      ：在89年間有向乙○○○租房子，是被告與丙○○簽約的
      ，我沒有親自和丙○○簽立契約（見原審卷第89頁），簽
      訂租賃契約時我站在樓梯看，是被告與丙○○在系爭房屋
      1 樓的桌上簽約，當時都是被告跟丙○○談的，契約書上
      我跟被告的名字都是丙○○簽的，當時是因為被告說要簽
      訂房屋租賃契約，所以我才將印章交給被告，但不是我蓋
      用的，當時確實是有要跟丙○○租房子，也有訂這份契約
      沒錯等語（見93年他字第3526號卷第11頁、第12頁），由
      上開2 位證人之證述可知，上訴人甲○○於簽訂系爭房屋
      租賃契約時在場，並蓋用自己及陳俊秀之印章，應可認定
      。又上訴人甲○○另於台灣高雄地方法院90年鳳簡字第
      900 號乙○○○訴請被告遷讓房屋之民事案件中，亦陳稱
      ：原先租約也是我去租的，只是用陳俊秀之名義等語（見
      90年鳳簡字第900 號卷第48頁），益證上訴人甲○○確實
      明知系爭房屋之租賃契約，係其獲得陳俊秀之授權後，與
      代理乙○○○之丙○○所簽立，並非丙○○偽造租約。
（二）證人陳俊秀於原審審理時陳稱：我沒有對乙○○○提出告
      訴，告訴狀內的所有字跡包含簽名都不是我寫的，狀內所
      蓋的印章是被告去刻的，我知道被告有刻這顆印章，被告
      說要用我的名字申請公司當負責人，所以會用這顆印章，
      但公司沒有實際營運，我不知道這顆印章蓋用在刑事告訴
      狀這件事，亦未委託被告對乙○○○、丙○○提出告訴等
      語（見原審卷第89頁）；證人陳俊秀於本院審理時仍陳稱
      ：「告乙○○○、丙○○我沒有同意，也沒有參與」「被
      告刻了我很多的圖章，但怎麼用我不知道」等語（見94年
      9 月6 日本院審判筆錄），已明確否認係其委託上訴人甲○○對乙○○○、丙○○提出刑事告訴。又上訴人甲○○
      既刻了陳俊秀多顆印章，則陳俊秀誤以為上訴人甲○○係
      蓋前同意成立羅威兒實業公司的印章，仍所難免，尚難認
      証人陳俊秀所述不實。又陳俊秀並未占有系爭房屋，僅係
      偶而至該處居住而已，亦經上訴人甲○○於前揭民事案件
      陳明在卷（見90年鳳簡字第900 號卷第24頁），是陳俊秀
      既未占有系爭房屋，則乙○○○訴請遷讓系爭房屋，對陳
      俊秀而言並未因之受有損害，或不利益，是其應無親自或
      委由他人對乙○○○、丙○○提出偽造文書之刑事告訴之
      必要，上訴人甲○○辯稱：係陳俊秀委託我提出告訴，故
      我才提出告訴云云，不足採信，其未經陳俊秀之授權而冒
      用陳俊秀之名義，並盜用陳俊秀之印章而蓋印於該刑事告
      訴狀，並持以行使，應可認定。
（三）證人陳俊秀固不否認曾委託上訴人甲○○對陳月妹提出恐
      嚇危害安全罪之告訴，並於臺灣臺南地方法院檢察署檢察
      官為不起訴處分後，再委託上訴人甲○○就該不起訴處分
      聲請再議，此有刑事告訴狀（被告為陳月妹）、聲請再議
      狀及上開地檢署不起訴處分書各1 份附卷可稽，是此部分
      之事實固屬實。惟該案係因陳俊秀於90年3 月9 日為上訴
      人與其前妻陳月妹間妨害名譽案件出庭作證後，即接獲不
      明人士所寫載有恐嚇文字之紙張，致陳俊秀主觀上懷疑係
      陳月妹所為，並進而委託上訴人甲○○對陳月妹提出刑事
      告訴，在該案中何人究係書寫恐嚇文字之人，對陳俊秀而
      言，自屬利害攸關之事，其對主觀上所懷疑之人提出告訴
      ，實屬事理之常，與乙○○○訴請陳俊秀遷讓系爭房屋，
      對陳俊秀而言並無何利害關係之情形不同，是以2 案之原
      因事實不相類似，不能認上訴人甲○○於該案中曾受陳俊
      秀之委託對陳月妹提出告訴，即認本件對乙○○○、丙○○所提出之告訴，亦係受陳俊秀之委託，故上訴人甲○○
      所辯前詞，仍不足據為其有利之証明。又上訴人甲○○雖
      另辯稱：對乙○○○、丙○○所提出之告訴狀上陳俊秀之
      印章，與對陳月妹提出之刑事告訴狀上陳俊秀之印章相同
      ，該印章是陳俊秀所交付云云，惟陳俊秀於本院審理時已
      否認知悉告丙○○之事及曾交付該印章予上訴人甲○○，
      並稱該印章沒有取回，是仍不能為上訴人甲○○有利之証
      明。
（四）上訴人甲○○於偵查中先辯稱：陳俊秀之印章均係由我保
      管，但至92年7 月時已寄還陳俊秀云云（見93年度他字卷
      第3526 號 卷第17頁，即93年10月6 日偵查筆錄），然上
      訴人甲○○卻於原審審理中提出陳俊秀之印章1 枚（見原
      審卷第90頁），顯見其於偵查中所辯已將印章寄還陳俊秀
      云云並不足採，該印章現今仍係由上訴人甲○○保管應可
      認定。又該印章係上訴人甲○○自行刻印而持有，業據陳
      俊秀證述如上，因而在無其他證據足資佐證之情況下，尚
      不能單以上訴人甲○○持有陳俊秀印章之客觀事實，即行
      推論其曾獲得陳俊秀之授權。
（五）雖證人即上訴人之父胡春海於原審陳稱：在91年3 月間，
      在鳳山分庭開民事案件時，我有到場，開完庭後，我有親
      眼看到陳俊秀拿印章給被告，並叫被告寫狀紙告丙○○等
      語（見原審卷第56頁）。惟證人胡春海於前揭民事案件91
      年3 月5 日之庭期，並未到庭，此有90年鳳簡字第900 號
      乙○○○訴請遷讓房屋等案件之開庭報到單附卷可證，是
      證人胡春海既未於上開期日到庭，豈有親自見聞上開證述
      情節之可能，且證人胡春海為上訴人甲○○之父，所為之
      陳述難免偏頗而為迴護之詞，亦不足採。
    綜上所述，因陳俊秀明確表示不同意告丙○○，上訴人甲○○明知丙○○未偽造系爭房屋之租賃契約，且未受陳俊秀之
    委託，竟偽簽陳俊秀之名義，盜蓋陳俊秀之印章，而偽造告
    訴人為陳俊秀之刑事告訴狀，持以向高雄地檢署行使，誣指
    丙○○涉犯偽造文書罪等事實，並有刑事告訴狀1 份在卷可
    憑，事証明確，上訴人甲○○所辯係卸責之詞，不足採信，
    其犯行已堪認定。
二、核上訴人甲○○所為，係犯刑法第169 條第1 項之意圖使他
    人受刑事處分，而向該管公務員誣告罪，及第216條、第210
    條之行使偽造私文書罪。上訴人甲○○於91年4 月1 日刑事
    告訴狀具狀人欄偽簽「陳秀秀」署名（係被告偽簽陳俊秀之
    署名時所誤書）及盜用陳俊秀印章之行為，均係偽造私文書
    之部分行為，不另論罪。上訴人甲○○所犯上開誣告及行使
    偽造文書2 罪間，有方法目的之牽連關係，應依刑法第55條
    之規定，從重以刑法第169 條第1 項之誣告罪處斷。又上訴
    人甲○○於85年間曾犯誣告罪，經本院以85年上訴字第476
    號判處有期徒刑1 年2 月，緩刑2 年確定，嗣經撤銷緩刑入
    監服刑，而於88年6 月18日因縮刑期滿執行完畢而出監等情
    ，有臺灣高等法院被告全國前案紀錄表、刑案資料查註紀錄
    表各1 紙在卷可憑，其於5 年內再犯本件有期徒刑以上之罪
    ，為累犯，應依刑法第47條之規定，加重其刑。
三、原審適用刑法第169 條第1 項、第216 條、210 條、第55條
    後段、第47條、第219 條規定，並審酌上訴人甲○○意圖使
    他人受刑事處分，而誣告他人犯罪，所為不僅使他人蒙受刑
    事訴追之風險，且使國家發動刑事偵查，浪費司法資源，行
    為實有不該，且其前於85年間已因誣告案件經判刑確定，仍
    不知悔改，再為本件誣告犯行，犯後猶飾詞狡辯，犯後態度
    不佳等一切情狀，量處有期徒刑1 年10月。並說明其所寫91
    年4 月1 日刑事告訴狀具狀人欄上所偽簽之「陳秀秀」署名
    1 枚（係上訴人甲○○偽簽陳俊秀之署名時所誤書），依刑
    法第219 條之規定，不問屬於犯人與否併予宣告沒收之理由
    。經核原判決認事用法並無不合，量刑亦屬適當，上訴人甲○○上訴否認犯罪，為無理由，應予駁回。
據上論斷，應依刑事訴訟法第368條，判決如主文。
本案經檢察官陳國全到庭執行職務。
中　　華　　民　　國　　94　　年　　9 　 月　　20　　日
                  刑事第六庭    審判長法  官  王憲義
                                      法  官  李璧君
                                      法  官  張盛喜
以上正本證明與原本無異。
如不服本判決應於收受本判決後10日內向本院提出上訴書狀，其
未敘述上訴理由者，並得於提起上訴後10日內向本院補提理由書
狀（均須按他造當事人之人數附繕本）「切勿逕送上級法院」。
中　　華　　民　　國　　94　　年　　9 　　月　　21　　日
　　　　　　　　　　　　　　　　　　　書記官  林明威
附錄本判決論罪科刑法條：
刑法第169 條第1 項：
意圖他人受刑事或懲戒處分，向該管公務員誣告者，處7 年以下
有期徒刑。
刑法第210條：
偽造、變造私文書，足以生損害於公眾或他人者，處5 年以下有
期徒刑。
刑法第216 條：
行使第210 條至第215 條之文書者，依偽造、變造文書或登載不
實事項或使登載不實事項之規定處斷。
